臺灣臺中地方法院刑事裁定
111年度單禁沒字第49號
聲  請  人  臺灣臺中地方檢察署檢察官
被      告  金昌民


上列聲請人因被告違反毒品危害防制條例案件，聲請單獨宣告沒
收（104年度執字第1118號、111年度聲字第63號），本院裁定如
下：
    主  文
聲請駁回。
    理  由
一、本件聲請意旨略以：臺灣臺中地方檢察署103年度偵字第256
    86號被告金昌民違反毒品危害防制條例一案，卷内扣案之MD
    MA (俗稱：搖頭丸），為第二級毒品（淨重1.36公克、103
    年度保管字第3988號），係違禁物，有衛生福利部草屯療養
    院（下稱草屯療養院）草療鑑字第1030700062號鑑定書可稽
    ，爰依刑法第38條第1項、第40條第2項、毒品危害防制條例
    第18條第1項前段規定聲請單獨宣告沒收銷燬等語。
二、按查獲之第一級、第二級毒品及專供製造或施用第一級、第
    二級毒品之器具，不問屬於犯罪行為人與否，均沒收銷燬之
    ，毒品危害防制條例第18條第1項前段定有明文。另按違禁
    物或專科沒收之物得單獨宣告沒收，刑法第40條第2項亦定
    有明文。又按除該違禁物係無主物，可無庸有裁判之主體，
    而逕依檢察官之聲請予以宣告沒收外，仍須就該違禁物之案
    件加以調查認定，釐清責任歸屬後，始得宣告沒收或單獨宣
    告沒收；非謂凡違禁物即得對任何人為沒收之宣告〈臺灣高
    等法院臺中分院102年度抗字第697號裁定、101年度抗字第3
    6號裁定、100年度抗字第432號裁定參照〉。
三、經查：
  ㈠被告金昌民因持有第二級毒品案件，經臺中市政府警察局霧
    峰分局於民國103年7月3日上午6時5分許，持本院核發之搜
    索票，在臺中市○○區○○路0段000號18樓之1居所搜索，扣得
    甲基安非他命2包、搖頭丸4顆（1.36公克）等物，而扣案之
    搖頭丸4顆經送驗結果，其中3顆檢出第二級毒品3,4-亞甲基
    雙氧安非他命（MDA）成分，驗餘淨重0.7318公克；其中1顆
    檢出第二級毒品3,4-亞甲基雙氧甲基安非他命（MDMA）、微
    量安非他命成分，驗餘淨重0.1552公克之情，有本院103年
    度聲搜字第001454號搜索票影本、臺中市政府警察局霧峰分
    局搜索扣押筆錄、扣押物品目錄表、103年度保管字第3988
    號扣押物品清單、草屯療養院103年7月16日草療鑑字第1030
    700062號鑑驗書在卷可查，業經本院調取該案卷宗核閱無訛
    。
  ㈡按非法持有毒品，先後持有而僅同時地被查獲者，雖亦併有
    同時持有之情形（即二持有行為重疊部分），仍應視其持有
    之初之犯意如何，憑以判斷其先後所犯持有行為，究屬數罪
    併罰，抑或應論以裁判上或實質上一罪（最高法院110年度
    台上字第357號判決見解參照）。查被告於本院103年度易字
    第2508號違反毒品危害防制條例案件103年11月18日準備程
    序時先供稱：我忘記搖頭丸是何時取得，不是跟甲基安非他
    命同時取得等語，後改稱：甲基安非他命2包與搖頭丸4顆是
    同時於102年12月間跟「小新」購買的等語（見103年度易字
    第2508號卷第11頁），然被告於該案103年7月4日偵查中已
    明確供稱：搖頭丸是我在很久之前向「小新」拿的，甲基安
    非他命是去年（按即102年）跟「小新」拿的等語（見103年
    度偵字第25686號卷第45頁）。而被告持有第二級毒品甲基
    安非他命犯行，經臺灣臺中地方檢察署檢察官以103年度偵
    字第25686號追加起訴，復經本院以103年度易字第2508號判
    決判處罪刑確定，且該判決已載明：被告上揭於偵查中之陳
    述，非但距案發時間較近，且其陳述之內容具體明確，可徵
    被告偵查中之記憶甚為鮮明，應以其偵訊時所述較為可採。
    故被告先向「小新」購買MDA、MDMA後，嗣於迥異之時空向
    「小新」購買甲基安非他命，而觸犯持有第二級毒品罪，其
    間顯然犯意各別，行為互異，即非出於一個行為決意發為一
    個行為，從而，被告所犯此二非法持有第二級毒品罪行，自
    不得依刑法想像競合犯之規定，從一重論處。是該案件審理
    範圍為檢察官起訴之持有第二級毒品甲基安非他命部分，不
    及於未經起訴之持有第二級毒品MDA、MDMA之情，有該判決
    書、臺灣高等法院被告前案紀錄表在卷可稽。
　㈢查上開扣案搖頭丸4顆（即MDA錠劑3顆、MDMA錠劑1顆）係毒
    品危害防制條例第2條第2項第2款所明定列管之第二級毒品
    ，屬違禁物。是被告就持有搖頭丸4顆（即MDA錠劑3顆、MDM
    A錠劑1顆）是否另涉犯持有第二級毒品罪嫌尚有未明，此部
    分並非本院103年度易字第2508號判決效力所及，則檢察官
    尚未就被告持有搖頭丸4顆（即MDA錠劑3顆、MDMA錠劑1顆）
    部分之刑事責任歸屬為明確之認定或處分前，該扣案搖頭丸
    4顆（即MDA錠劑3顆、MDMA錠劑1顆）在偵查或審判中仍有作
    為認定被告刑事案件證據之必要，即不得逕就上開搖頭丸4
    顆（即MDA錠劑3顆、MDMA錠劑1顆）聲請單獨宣告沒收銷燬
    之。
  ㈣綜上，檢察官向本院聲請單獨宣告沒收銷燬，為無理由，應
    予駁回。
四、依刑事訴訟法第455條之36第1項前段，裁定如主文。
中　　華　　民　　國　　111 　年　　3 　　月　　14　　日
                  刑事第四庭    法  官  黃佳琪
以上正本證明與原本無異。
如不服本裁定，應於裁定送達後5日內，向本院提出抗告狀（須
附繕本）。
                                書記官  顏偉林
中　　華　　民　　國　　111 　年　　3 　　月　　14　　日